臺灣嘉義地方法院民事裁定　100年度小上字第18號
上　訴　人　邱生益
被上訴人　　峇里島公寓大廈管理委員會
法定代理人　陳鈴玉
上列當事人間請求清償借款事件，上訴人對於民國九十九年六月
十日本院嘉義簡易庭九十九年度嘉小字第三０三號第一審小額民
事判決提起上訴，本院合議庭裁定如下：
    主  文
上訴駁回。
第二審訴訟費用新臺幣壹仟伍佰元由上訴人負擔。
    事實及理由
一、按小額訴訟事件，對於第一審裁判之上訴，非以其違背法令
    為理由，不得為之；上訴狀內應記載上訴理由，表明下列各
    款事項：( 一)  原判決所違背之法令及其具體內容。( 二)
    依訴訟資料可認為原判決有違背法令之具體事實；小額程序
    之第二審判決，有依上訴意旨足認上訴為無理由者，得不經
    言詞辯論為之，民事訴訟法第436 條之24第2 項、第436 條
    之25、第436 條之29分別定有明文。又當事人於小額訴訟程
    序提起上訴，如依民事訴訟法第436 之32條第2 項準用同法
    第468 條規定，以第一審判決有不適用法規或適用法規不當
    為理由時，其上訴狀或理由書應有具體之指摘，並揭示該法
    規之條項或其內容；若係成文法以外之法則，應揭示該法則
    之旨趣；倘為司法院解釋或最高法院之判例，則應揭示該判
    解之字號或其內容；如以民事訴訟法第436 之32條第2 項準
    用同法第469 條第1 款至第5 款所列各款情形為理由時（第
    6 款未準用，參照民事訴訟法第436 條之32第2 項規定），
    其上訴狀或理由書，應揭示合於該條款之事實。上訴狀或理
    由書如未依此項方法表明者，或其所表明者，顯與上開法條
    規定不相合時，即難認為已對第一審判決之違背法令有具體
    之指摘，其上訴自難認為合法（最高法院71年度台上字第31
    4 號判例要旨參照）。
二、本件上訴意旨略以：
（一）被上訴人管理委員會並未依法律程序合法成立，其所召開
      之所有權人會議，出席人數未達區分所有權人3 分之2 ，
      並經出席人數4 分之3 同意之法定人數，顯然違反公寓大
      廈管理條例第31條及第33條之規定，該會議所為修改規約
      之決議應數無效而不具法律效力，原審僅以被上訴人偽造
      之會議記錄及嘉義市政府准予備查，即採信被上訴人之言
      詞，然據嘉義市政府函表示，亦僅是申請報備之備查而已
      ，嘉義市政府不負瑕疵責任，而針對出席人數是否達法定
      人數此最為重要之證據，卻未傳訊全部共341 位所有權人
      查證，判決即有瑕疵。
（二）另上訴人所有坐落嘉義市○○街140 巷2 號8 樓1 之房屋
      （下稱系爭房屋）為上訴人私人所有及專有，依民法第76
      5 條及公寓大廈管理條例第2 章第4 條規定得自由使用、
      收益、處分，並排除他人干涉，被上訴人並無法律依據得
      予干涉管理，並向上訴人收取管理費，原審判決對上訴人
      主張之上揭規定未予採納，顯有民事訴訟法第468 條之判
      決不適用法規或適用不當之情形。且系爭房屋實際上為空
      屋、無水電，上訴人也非住戶，被上訴人指控上訴人積欠
      管理費，卻未能依民事訴訟法第266 條、第277 條規定舉
      證證明上訴人為該址住戶，及被上訴人有管理之事實，原
      審竟單憑被上訴人空口無憑之一紙存證信函，未向自來水
      、電力公司及當地轄區派出所查證，率而認定上訴人為住
      戶，並引用判決違背事實之鈞院94年度嘉小字第1038號判
      決，主張有爭點效之適用，忽略本案最原始之鈞院91年度
      嘉小字第348 號、92年度小上字第2 號裁定，逕認上訴人
      應給付管理費，與事實不符。況上訴人先後已預繳管理基
      金及繳納管理費共計新臺幣（下同）十餘萬元，對此被上
      訴人竟以宗大建設公司未交給管理委員會為理由而置之不
      理，更已違背公寓大廈管理條例第20條規定，使上訴人對
      被上訴人無法信任，原審就此問題亦隻字未提，判決顯然
      偏頗被上訴人。
（三）並聲明：原判決廢棄；上開廢棄部分，被上訴人第一審之
      訴及假執行之聲請均駁回；第一審、第二審訴訟費用由被
      上訴人負擔。
三、經查：
（一）就被上訴人管理委員會於99年11月14日上午8 時30分許召
      開之99年度區分所有權會議是否達法定出席人數乙節，業
      經原審依會議簽到簿所載出席單位及人員附冊所示，認符
      合被上訴人公寓大廈規約第3 條第9 項規定之法定出席人
      數，故該次會議為合法有效；另就上訴人主張系爭房屋為
      無人居住之空屋、其非住戶，無庸繳納管理費，被上訴人
      收取管理費違反民法第765 條、公寓大廈管理條例第4 條
      規定，及上訴人向宗大建設購買系爭房屋時，已預繳管理
      基金及繳納管理費等情，則因上訴人曾於本院94年度嘉小
      字第1038號給付管理費事件中提出相同抗辯，而上開抗辯
      均事涉被上訴人對上訴人管理費收取權限有無之重要爭點
      ，業經該案針對該爭點基於兩造攻擊防禦為具體認定，而
      有爭點效之適用，上訴人應受該案確定判決判決理由中關
      於兩造間就前揭事項認定之拘束，因之，認被上訴人主張
      本於公寓大廈管理條例第21條規定及住戶規約，請求上訴
      人給付管理費為有理由等情，已據原審就本件之證據取捨
      及事實為認定，此有原審該判決及卷證可憑。而觀以上訴
      人前揭所述，核係就原審法院依爭點調查結果所為證據之
      取捨、事實之認定為指摘，並未就原審判決有何違反法律
      之事由，為具體指摘或表明依訴訟資料可認為原審判決有
      違背法令等具體事實，自難認其對原審判決有何違背法令
      已有具體之指摘，不得謂已合法表明上訴理由。則依首揭
      說明，自其上訴即不能認為合法。
（二）此外，上訴人指摘原審判決引用之本院94年度嘉小字第10
      38號判決因有違背民事訴訟法第468 條規定之情形，為違
      背事實之判決，不適用最高法院96年度台上字第1782號判
      決，顯然違背民事訴訟法第400 條第401 條規定，原審應
      援引兩造91年度嘉小字第348 號及92年度小上字第2 號裁
      定始符合爭點效之規定等語。按法院於確定判決理由中，
      對訴訟標的以外當事人所主張或抗辯之重要爭點，本於兩
      造辯論之結果所為之判斷結果，除有顯然違背法令，或當
      事人提出新訴訟資料足以推翻原判斷之情形外，於同一當
      事人間，就與該重要爭點有關之他訴訟，不得再為相反之
      主張，法院亦不得作相異之判斷，此源於訴訟上之誠信原
      則及當事人公平之訴訟法理，避免紛爭反覆發生，以達「
      一次解決紛爭」所生之一種判決效力（拘束力），即所謂
      「爭點效」，亦當為程序法所容許（最高法院96年台上字
      第1782號判決參照），經查，本院94年度嘉小字第1038號
      給付管理費事件，其當事人與本件同一，而上訴人於該案
      所為答辯亦與本件上訴人所辯事實相同，並經該案為具體
      認定，業如前述，該案所為之上開認定，經核並未有顯然
      違背法令之情形，且上訴人復未提出其他新訴訟資料足以
      推翻原判斷，依上說明，上訴人不得再為相反之主張，本
      院亦不應作相異之判斷，故原審判決基於前述「爭點效」
      之法理所為上開認定，核無違誤。至上訴人所指本院91年
      度嘉小字第348 號及92年度小上字第2 號裁定與本件則非
      同一事件，本件本可不受該判決理由見解之拘束，併為敘
      明。綜上，上訴人既未對原審判決有何違背法令之情事為
      具體之指摘，其所為上訴，已難認合法，又原審判決並無
      違誤，是以，揆諸前述說明，上訴人提出本件上訴，難認
      合法，應予駁回。
四、末按於小額訴訟之上訴程序，法院為訴訟費用之裁判時，應
    確定其費用額，又訴訟費用，由敗訴之當事人負擔，民事訴
    訟法第436 條之19第1 項、第436 條之32第1 項及第78條規
    定甚明。本件上訴人上訴不合法，第二審訴訟費用即第二審
    裁判費用為1,500 元，自應由上訴人負擔，爰併諭知如主文
    第2 項所示。
五、據上論結，本件上訴為不合法，依民事訴訟法第436 條之32
    第1 項、第2 項、第436 條之19第1 項、第444 條第1 項前
    段、第95條、第78條，裁定如主文。
中    華    民    國   100    年    12    月    27    日
                  民事第二庭審判長  法  官  曾文欣
                                    法  官  陳思睿
                                    法  官  柯月美
上為正本係照原本作成。
本件不得抗告。
中    華    民    國   100    年    12    月    27    日
                                    書記官  黃怡禎